臺灣臺南地方法院刑事判決　　　　　　　96年度訴緝字第83號
公　訴　人　臺灣臺南地方法院檢察署檢察官
被　　　告　甲○○
　　　　　　　　　　現於臺灣臺南監獄臺南分監執行中
上列被告因違反毒品危害防制條例案件，經檢察官提起公訴 （96
年度毒偵字第189號）及移送併辦（96年度毒偵字第1811號），
本院判決如下：
    主  文
甲○○施用第一級毒品，累犯，處有期徒刑捌月，減為有期徒刑
肆月，如易科罰金，以新台幣壹仟元折算壹日，扣案之海洛因壹
包（含袋重約零點玖公克）沒收銷燬之，吸管貳支及注射針筒參
支均沒收﹔又施用第二級毒品，累犯，處有期徒刑肆月，減為有
期徒刑貳月，如易科罰金，以新台幣壹仟元折算壹日。應執行有
期徒刑伍月，如易科罰金，以新台幣壹仟元折算壹日，扣案之海
洛因壹包（含袋重約零點玖公克）沒收銷燬之，吸管貳支及注射
針筒參支均沒收。
    事  實
一、甲○○前因違反肅清煙毒條例案件，經台灣高等法院台南分
    院以81年度上訴字第396號判決判處有期徒刑5年確定，於民
    國（下同）90年5月23日因縮短刑期假釋出獄，嗣甲○○於
    民國91年間，又因違反毒品危害防制條例案件，經台灣台南
    地方法院裁定送觀察、勒戒後，認有繼續施用毒品之傾向，
    由同法院裁定送強制戒治，並於92年7月23日停止強制戒治
    併付保護管束，至92年10月9日保護管束期滿執行完畢，並
    經臺灣臺南地方法院檢察署檢察官以92年度戒毒偵字第242
    號為不起訴處分確定，且甲○○因該毒品案件，經法院撤銷
    上開假釋後，入監執行殘刑，甫於94年5月1日因縮短刑期而
    執行完畢。詎甲○○仍未戒除毒癮，竟於前開強制戒治執行
    完畢後5年內，復基於反覆施用第一級毒品海洛因之集合性
    犯罪故意，自95年10月間某日起至96年1月14日17時30分許
    回溯26小時內之某時止，在台南市○○○街372巷23弄35號
    等處，以海洛因摻水置入注射針筒內注射之方式，施用第一
    級毒品海洛因多次；另甲○○於96年1月4日下午由憲兵司令
    部台南憲兵隊（下稱台南憲兵隊）採尿人員對之採尿送驗往
    前回溯96小時內某時，在不詳處所，施用第二級毒品安非他
    命1次。嗣於96年1月4日上午11時許，經台南憲兵隊人員持
    台灣台南地方法院法官之搜索票，前往上開處所執行搜索時
    ，當場在該處扣得甲○○所有之第一級毒品海洛因1小包（
    含袋重約0.9公克）、吸管2支及注射針筒3支等物，隨後台
    南憲兵隊人員經甲○○同意，採驗其尿液送驗，檢驗結果呈
    現鴉片類及安非他命類陽性反應，又經警於96年1月14日17
    時30分許對甲○○採尿送驗，結果呈現嗎啡陽性反應，始知
    悉上情。
二、案經台南憲兵隊報告及台南縣警察局善化分局報告臺灣台南
    地方法院檢察署檢察官偵查起訴。
    理  由
一、訊據被告甲○○對於曾於上開時、地，施用第一級毒品海洛
    因之事實，均坦承不諱，並有憲兵司令部刑事鑑識中心96年
    2月1日安鑑字第0960000182號鑑定書及編號姓名對照表1份
    、長榮大學96年1月31日出具之確認報告及台南縣警察局善
    或分局偵辦「毒品危害防制條例」案犯嫌尿液送驗編號暨年
    籍對照表1份在卷可按，復有海洛因1包（含袋重約0.9公克
    ）、吸管2支、針筒3支扣案可證，被告施用第一級毒品海洛
    因之犯行，已堪認定。
二、被告矢口否認有施用第二級毒品安非他命之犯行，辯稱：伊
    沒有施用毒品安非他命，係與其共處一室之朋友施用安非他
    命時，其在場吸入二手煙，並非其自行施用云云。經查：本
    件被告於96年1月4日下午，由台南憲兵隊人員採集其尿液送
    驗，並經憲兵司令部刑事鑑識中心以EMIT酵素免疫法、液相
    萃取前處理法及GC／MS氣相層析質譜儀法確認檢驗，判定有
    鴉片類及甲基安非他命類陽性反應，此有台南憲兵隊出具之
    被告年籍及尿液編號對照表、憲兵司令部刑事鑑識中心（95
    ）安鑑字第0960000182號鑑驗書影本各1紙在卷可稽（見96
    年度毒偵字第189號卷第9頁），而氣相層析質譜儀之分析方
    法可完全排除偽陽性之干擾，為目前最具公信力的檢驗方法
    。被告雖辯稱其係吸入二手煙才導致驗出安非他命反應云云
    ，惟依常理判斷，縱然與吸食安非他命之人共處一室而吸入
    二手煙之人之尿液可驗出毒品反應，其濃度亦應遠低於施用
    者，而被告之上開尿液檢驗報告既已採用最先進之GC／MS氣
    相層析質譜儀法確認，應可排除偽陽性之結果以如上述，從
    而，被告之抗辯尚難憑採，其施用第二級毒品安非他命之犯
    行已堪認定。
三、查海洛因、安非他命依其成癮性、濫用性及對社會危害性之
    程度，已分別為毒品危害防制條例第二條第二項第一款、第
    二款列為第一級毒品及第二級毒品。刑法業於94年2月2日修
    正公布，並自95年7月1日起施行，有關刪除第56條連續犯規
    定之修正理由已有「至連續犯之規定廢除後，對於部分習慣
    犯，例如竊盜、吸毒等犯罪，是否會因適用數罪併罰而使刑
    罰過重產生不合理之現象一節，在實務運用上應可參考德、
    日等國之經驗，委由學界及實務以補充解釋之方式，發展接
    續犯之概念，對於合乎『接續犯』或『包括的一罪』之情形
    ，認為構成單一之犯罪，以限縮數罪併罰之範圍，用以解決
    上述問題」之說明（刑法第56條修正理由第4點參照）。被
    告在特定期間內多次施用海洛因犯行，符合修正前刑法第56
    條所定連續犯強調「概括犯意」及「罪名同一」之主、客觀
    要件，原得依修正前刑法第56條連續犯之規定論以裁判上一
    罪，但新法已將連續犯之規定廢除，而對於具有反覆實施特
    性、具有犯罪依賴性之犯罪行態者，例如吸毒，若適用數罪
    併罰，將使刑罰過重產生不合理之現象，因此實有限縮數罪
    併罰範圍，發展「接續犯」或「包括一罪」概念之必要。惟
    「接續犯」之成立係以時、空密接性為前提要件，即透過對
    於同一法益之同種類侵害行為繼續不間斷之實行，業已稀釋
    個別行為之獨立性，致使刑法評價時將之視為單一、整體之
    犯罪行為，以符合社會一般人對於行為概念之認知，並與行
    為人之犯罪目的相互結合。惟本件被告係每隔1、2日施用第
    一級毒品海洛因，各次犯行間明顯可分而具有獨立性，核與
    前揭接續犯「數行為於同時同地或密切接近之時地實施」之
    特性並不相符，已難認合於「接續犯」之前提要件。依一般
    社會通念，特定犯罪行為具有反覆實施之特性，立法者於制
    定刑罰法律之初，亦已認知該種行為類型之反覆性，而有意
    藉由法條中客觀構成要件之行為要素，涵括上開具有反覆實
    施特性之數個犯罪行為，仍僅接受一次刑法之評價為已足，
    此即學理上「包括一罪」之概念。而施用毒品犯罪通常極易
    成癮，一旦身染毒癮，即有於短時內密集施用之傾向，是此
    種犯罪類型本身即具有反覆實施之特性，此參諸毒品危害防
    制條例對於施用毒品者，另施予觀察、勒戒或強制戒治等戒
    除毒癮之保安處分，即可自明，是以此種反覆多次施用毒品
    犯行應列入「集合犯」範疇而論以包括一罪。經查，被告自
    80年起即屢因肅清煙毒條例案件經本院論罪科刑，於91年間
    起又施用毒品案件，經執行觀察、勒戒在案，又於本次施用
    第一級毒品及第二級毒品遭查獲，顯見被告確有施用毒品之
    慣行，在刑法第56條連續犯規定廢除後，被告所為應論以「
    集合犯」型態，為「包括一罪」，僅受一次之刑法評價，較
    有利於被告。核被告所為，係違反毒品危害防制條例第10條
    第1項之施用第一級毒品罪及同法第10條第2項之施用第二級
    毒品罪其施用前持有第一、二級毒品之低度行為，為其施用
    之第一、二級毒品高度行為所吸收，不另論罪。又被告所犯
    上開二罪間，犯意各別，行為態樣及犯罪構成要件亦殊，應
    予分論併罰。次查被告前因違反肅清煙毒條例案件，經台灣
    高等法院台南分院以81年度上訴字第396號判決判處有期徒
    刑5年確定，於90年5月23日因縮短刑期假釋出獄，復因毒品
    案件經法院撤銷上開假釋後，入監執行殘刑，甫於94年5月1
    日因縮短刑期而執行完畢，有臺灣高等法院被告前案紀錄表
    、臺灣臺南地方法院檢察署刑案資料查註紀錄表在卷可考，
    其於有期徒刑執行完畢後，五年內故意再犯本件有期徒刑以
    上之罪，應依刑法第47條第1項，論以累犯，並加重其刑。
    爰審酌被告屢因施用毒品經論罪科刑、以及送觀察勒戒治療
    程序，猶不思戒絕革除惡習，仍為本案犯行，顯然其意志力
    甚為薄弱，迄未能戒除毒癮，惟兼衡被告施用毒品犯行，在
    性質上乃屬對自我身心健康之自戕行為，尚未嚴重破壞社會
    秩序、侵害他人權益及犯後坦承犯行，態度尚屬良好等一切
    情狀，分別量處如主文所示之刑，施用第二級毒品部分並諭
    之易科罰金之折算標準。按犯罪在中華民國96年4月24日以
    前者，除本條例另有規定外，經判處有期徒刑、拘役或罰金
    者，減其刑期或金額二分之一（中華民國九十六年罪犯減刑
    條例第2條第1項第3款參照），又按依本條例應減刑之罪，
    未經判決確定者，於裁判時，減其宣告刑。依其項規定裁判
    時，應於判決主文同時諭知其宣告刑及減得之刑（中華民國
    九十六年罪犯減刑條例第7條參照）。查被告行為後，中華
    民國九十六年罪犯減刑條例於96年6月15日通過，於96年7月
    16日施行，被告犯罪在96年4月24日以前，合於同條例第2條
    第1項之規定，爰依中華民國九十六年罪犯減刑條例第2條第
    1項第3款、第7條之規定，應將其宣告刑減二分之一，並定
    其應執行之刑及諭知易科罰金之折算標準，以資懲儆。扣案
    之第一級毒品海洛因1包（含袋重0.9公克）應依毒品危害防
    制條例第18條第1項前段之規定沒收銷燬之。另扣案吸管2支
    、針筒3支，均屬被告所有，且供其施用第一級毒品所用之
    物，應依刑法第38條第1項第2款之規定沒收之。另移送併辦
    部分雖未經起訴，惟其與前開論罪科刑部分有集合犯包括一
    罪關係，本院自得併予審理，併此敘明。
據上論斷，應依刑事訴訟法第299條第1項前段，毒品危害防制條
例第10條第1項、第2項、第18條第1項前段，刑法第11條前段、
第47條第1項、第51條第5款、第41條第1項前段、第38條第1項第
2款，中華民國九十六年罪犯減刑條例第2條第1項第3款、第7條
、第9條，判決如主文。
本案經檢察官乙○○到庭執行職務。
中　　華　　民　　國　　96　　年　　12　　月　　7 　　日
                  刑事第七庭　　審判長法  官  陳振謙
                                      法  官  卓穎毓
                                      法  官  高如宜
以上正本證明與原本無異。
如不服本判決應於收受本判決後10日內向本院提出上訴書狀，並
應敘述具體理由。如未敘述上訴理由者，應於上訴期間屆滿後20
日內向本院補提理由書狀（均須按他造當事人之人數附繕本）「
切勿逕送上級法院」。
　　　　　　　　　　　　　　　　      書記官　陳姿利
中　　華　　民　　國　　96　　年　　12　　月　　10　　日
附錄本件論罪科刑法條全文：
毒品危害防制條例第10條
施用第一級毒品者，處 6 月以上 5 年以下有期徒刑。
施用第二級毒品者，處 3 年以下有期徒刑。
